【裁判字號】    99,訴,138
【裁判日期】    990312
【裁判案由】    侵權行為損害賠償
【裁判全文】
臺灣板橋地方法院民事裁定               99年度訴字第138號
原      告  甲○○
法定代理人  乙○○
訴訟代理人  陳政律師
被      告  丁○○
            丙○○
            戊○○
兼上二人
訴訟代理人  己○○
上列當事人間因刑事附帶民事訴訟請求侵權行為損害賠償事件，
經本院刑事庭裁定移送前來（附民案號：98年度附民字第551 號
，刑事案號：98年度易字第2826號），本院裁定如下：
    主  文
原告之訴及假執行之聲請均駁回。
訴訟費用由原告負擔。
    理  由
一、按因犯罪而受損害之人，於刑事訴訟程序得附帶提起民事訴
    訟，對於被告及依民法負賠償責任之人，請求回復其損害，
    刑事訴訟法第487 條第1 項定有明文。是附帶民事訴訟，係
    因犯罪而受損害之人，為請求回復其損害，於刑事訴訟程序
    中附帶提起之民事訴訟，故提起是項訴訟，自須限於起訴之
    犯罪事實侵害個人私權，致生損害者，始得為之。換言之，
    附帶民事訴訟之提起，必以刑事訴訟程序之存在為前提，若
    刑事訴訟未經提起公訴或自訴，或非刑事訴訟程序認定之犯
    罪事實侵害其私權，縱因同一事故而受有損害，亦不得對於
    應負賠償責任之人，提起附帶民事訴訟，有最高法院91年度
    台抗字第306 號裁定、87年度台上字第2410號判決意旨參照
    。次按移送民事庭之附帶民事訴訟，其起訴有不合刑事訴訟
    法第487 條第1 項所定之要件者，刑事法院本應依同法第50
    2 條第1 項或同法第503 條第1 項前段規定以判決駁回原告
    之訴，如誤以裁定移送於民事庭，即係民事訴訟法第249 條
    第1 項第6 款所謂之起訴不備其他要件，且其訴之不合法，
    不因移送民事庭而受影響，即受移送之民事庭仍應認原告之
    訴為不合法，而以裁定駁回之，亦有最高法院66年台上字第
    10 94 號判例、88年度台抗字第70號裁定、85年度台抗字第
    212 號裁定、84年度台抗字第593 號裁定、84年度台抗字第
    176 號裁定意旨可資參照。
二、本件原告因被告犯有妨害自由等案件於刑事訴訟程序附帶提
    起民事訴訟，其主張略以：緣因原告全程目睹其父即被害人
    乙○○遭被告毆打成傷，且原告自身亦遭被告限制自由將近
    4 小時，致原告日後時有驚醒不能入睡之情事，並影響日常
    生活之常規，原告實因被告所為前揭妨害自由犯行，而受有
    精神上之痛苦，自得依法請求被告連帶賠償精神慰撫金新臺
    幣200,000 元，並陳明願供擔保請准宣告假執行等語。原告
    上開提起之附帶民事訴訟，經刑事庭依刑事訴訟法第505 條
    、第504 條第1 項規定，以裁定移送民事庭。
三、經查，本件被告於民國97年12月16日晚間9 時許，竟共同基
    於妨害自由之犯意聯絡，由被告己○○、丙○○及戊○○分
    別以徒手、棧板模紙芯管及掃把毆打被害人乙○○成傷，而
    被告丁○○則在旁附和，並共同以此強暴方式，逼迫被害人
    乙○○簽立搬家切結書而行無義務之事，因被害人乙○○堅
    拒而不遂。而被告前揭妨害自由等之犯行，固經本院刑事庭
    以98年度易字第2826號刑事判決判處有罪在案，惟依該案刑
    事判決所認定之犯罪事實觀之，被害人乙○○方為因被告所
    為上揭犯罪行為而受有損害之人，被告對於原告則無任何犯
    罪之構成可言。易言之，原告顯非因前揭刑事判決所認定之
    犯罪事實，侵害個人私權，致生損害之人，揆諸前揭說明，
    原告自不得於上開刑事訴訟程序附帶提起本件民事訴訟，縱
    令原告確因本件被告前揭所為而受有損害，亦不得對於應負
    賠償責任之被告，提起附帶民事訴訟，而應另行提起訴訟或
    謀求他途以為解決。故本件雖係經本院刑事庭以裁定移送於
    本院民事庭，惟參照前揭說明，受移送之民事庭仍應以本件
    起訴係不合法為由，以裁定駁回之。
四、從而，依首開之說明，本件原告之訴顯難認為合法，其假執
    行之聲請亦缺乏宣告之依據，均應予以駁回。
五、爰依民事訴訟法第249 條第1 項第6 款、第95條、第78條，
    裁定如主文。
中    華    民    國    99    年    3     月    12    日
                  民事第一庭法  官  黃若美
以上正本係照原本作成
如對本裁定抗告須於裁定送達後10日內向本院提出抗告狀，並應
繳納抗告費新台幣1,000 元整
中    華    民    國    99    年    3     月    12    日
                            書記官  高偉庭

司法院資訊處製作；財團法人民間司法改革基金會備份。
